【裁判字號】    97,簡上,805
【裁判日期】    971226
【裁判案由】    詐欺
【裁判全文】
臺灣桃園地方法院刑事判決             97年度簡上字第805號
上  訴  人  臺灣桃園地方法院檢察署檢察官
上  訴  人
即  被  告  乙○○
上列上訴人因被告詐欺案件，不服本院於民國97年8 月21日所為
97年度壢簡字第2128號第一審簡易判決（聲請簡易判決處刑案號
：97年度偵字第10158 號），提起上訴，及移送併案審理（97年
度偵字第19111 號），本院管轄之第二審合議庭判決如下︰
    主  文
原判決撤銷。
乙○○幫助意圖為自己不法之所有，以詐術使人將本人之物交付
，處有期徒刑肆月，如易科罰金，以新臺幣壹仟元折算壹日。
    事  實
一、乙○○於民國96年9 月初某日，因閱報應徵司機工作而依報
    載電話與真實姓名年籍不詳自稱「羅經理」之成年男子聯繫
    （下稱羅經理），羅經理即要求乙○○提供金融機構存簿、
    提款卡及密碼，乙○○雖可預見將金融機構帳戶提供予姓名
    年籍不詳之人使用，可能幫助不詳之犯罪集團從事財產犯罪
    行為，作為取得財物或財產上之利益之管道，竟基於縱使該
    人將其帳戶用以從事詐欺取財之財產犯罪行為，亦不違反其
    本意之幫助犯意，於96年9 月10日前後某日之下午5 時至6
    時許，依約前往桃園火車站附近，將其所申請之合作金庫商
    業銀行龍潭分行帳號第0000000000000000號帳戶（下稱合作
    金庫帳戶）及第一商業銀行關西分行帳號第00000000000000
    號帳戶（下稱第一銀行帳戶）之存摺、提款卡及密碼，同時
    交付予羅經理所委託，真實姓名年籍不詳自稱阿祥之人（下
    稱阿祥），而以此方式幫助羅經理、阿祥及其等所屬之犯罪
    集團成員詐騙他人財物。嗣羅經理、阿祥取得前開2 帳戶存
    摺、提款卡及密碼後，即與其所屬犯罪集團成員共同基於意
    圖為自己不法所有之犯意聯絡，(一)於96年9 月22日下午2 時
    50分許，由該犯罪集團某真實姓名年籍不詳之女子以電話聯
    絡朱子東，佯稱：朱子東先前購物，因輸入資料錯誤由貨到
    付款改為分期付款因此需要與其確認帳號後取消設定云云，
    嗣又由該犯罪集團另一真實姓名年籍不詳之男子，以電話聯
    絡朱子東，並告以其須到提款機確認云云，使朱子東陷於錯
    誤，至臺東市○○街3 號馬蘭郵局之提款機依其指示操作，
    並分別於同日下午3 時13分許及3 時52分許匯款新台幣（下
    同）12,078元、27,129元，合計39,207元至前開乙○○所有
    之合作金庫帳戶內。(二)於96年9 月22日下午3 時58分許，由
    該犯罪集團某真實姓名年籍不詳之人以電話聯絡洪健翔，並
    佯稱：其先前網路購物轉帳資料有誤，如不更改，將會每月
    被扣款云云，其後又有該犯罪集團另一真實姓名年籍不詳之
    人以顯示為郵局服務之電話聯絡洪健翔，要洪健翔依其指示
    到提款機操作，以取消連續扣款之情形，致洪健翔陷於錯誤
    ，於同日下午4 時31分許，至桃園縣龜山鄉○○路千禧新城
    141 號前提款機匯款5,331 元至前揭乙○○所有之合作金庫
    帳戶內。(三)於96年9 月26日下午5 時許，由該犯罪集團真實
    姓名年籍不詳之人以電話聯絡甲○○，並訛稱：甲○○之前
    網路購物時手續有問題，須至提款機前依照指示操作云云，
    使甲○○陷於錯誤，前往臺中縣豐原市○○路423 號第一銀
    行，並分別於同日晚間7 時8 分及11分許，依該犯罪集團成
    員指示操作，以無卡存款之方式分別存款29,000元及1,000
    元至前開乙○○所有之第一銀行帳戶內。(四)於96年9 月26日
    下午6 時許，由該犯罪集團真實姓名年籍不詳之人以電話聯
    絡丙○○，再訛稱：丙○○先前於網路購物時，網路交易平
    台訊息改為分期付款資料錯誤，須以無卡存款方式將現金存
    入前開乙○○所有之第一銀行帳戶內，翌日再提出款項云云
    ，並告以丙○○於網路之交易項目及賣家資料以取信於丙○○，使丙○○陷於錯誤，並於同日晚間8 時22分許，依該犯
    罪集團成員指示方式，將現金於花蓮市○○路22號第一商業
    銀行以無卡存款之方式存款84,000元至前開乙○○所有之第
    一銀行帳戶內。嗣經朱子東、洪健翔、甲○○、丙○○事後
    察覺有異，知悉遭人詐騙，始報警處理而循線查知上情。
二、案經新竹縣政府警察局新埔分局報告臺灣桃園地方法院檢察
    署檢察官偵查起訴，及桃園縣政府警察局龍潭分局報告臺灣
    桃園地方法院檢察署檢察官偵查後移送本院併案審理。
    理  由
壹、證據能力：
    按被告以外之人（包括證人、鑑定人、告訴人、被害人及共
    同被告等）於審判外之陳述雖不符刑事訴訟法第159 條之1
    至之4 等4 條之規定，而經當事人於審判程序同意作為證據
    ，法院審酌該言詞陳述或書面陳述作成時之情況，認為適當
    者，亦得為證據；當事人、代理人或辯護人於法院調查證據
    時，知有刑事訴訟法第159 條第1 項不得為證據之情形，而
    未於言詞辯論終結前聲明異議者，視為有前項之同意，同法
    第159 條之5 定有明文。立法意旨在於傳聞證據未經當事人
    之反對詰問予以核實，原則上先予排除。惟若當事人已放棄
    反對詰問權，於審判程序中表明同意該等傳聞證據可作為證
    據；或於言詞辯論終結前未聲明異議，基於尊重當事人對傳
    聞證據之處分權，及證據資料愈豐富，愈有助於真實發見之
    理念，且強化言詞辯論主義，使訴訟程序得以順暢進行，上
    開傳聞證據亦均具有證據能力。經查，本件證人即被害人朱
    子東、洪健翔、甲○○、丙○○於警詢之證述，雖均為證人
    於審判外之言詞陳述，其性質雖屬傳聞證據，然證人朱子東
    、洪健翔、甲○○、丙○○於警詢筆錄之內容，業經本院審
    理時予以提示並告以要旨，且經公訴人、本案被告表示意見
    ，當事人已知上述筆錄乃傳聞證據，均未於言詞辯論終結前
    對該等筆錄內容異議，依前揭規定，擬制同意作為證據，且
    本院審酌該證據作成之形式，均無瑕疵，與待證事實具有關
    聯性等情況，認為以之作為本案之證據亦屬適當，是前開證
    據仍具有證據能力，本院自得引為判決之依據，合先敘明。
貳、實體部分：
一、訊據上訴人即被告乙○○（下稱被告）固坦承其有於上開時
    間、地點，將其所申請之前開合作金庫帳戶及第一銀行帳戶
    存摺、提款卡及密碼交付予羅經理所委託之阿祥之事實，然
    矢口否認其有何幫助詐欺取財之犯行，辯稱：伊是於96年9
    月初看報紙應徵司機工作，經依報載電話聯絡，對方自稱羅
    經理，並告以該工作之薪資係以匯款方式月領，因此伊必須
    提供金融機構存簿、提款卡及密碼，存簿是影印以確認匯款
    帳號，至於提款卡及密碼，羅經理並無告知交付後如何使用
    ，只說用完即歸還，伊依約於96年9 月10日前後某日之下午
    5 至6 時許，到桃園火車站附近交付合作金庫帳戶及第一銀
    行帳戶之存簿、提款卡及密碼予羅經理委託之阿祥，對方並
    告知影印後隔天即歸還，但隔了2 、3 天仍無回應，伊打電
    話給羅經理，對方說羅經理不在，要伊等羅經理聯絡，又經
    過2 、3 天，電話就停機不通了，伊之父親在第一銀行關西
    分行上班，於96年9 月有告訴伊帳戶被警方列為警示帳戶，
    伊才驚覺被騙，並於96年9 月底某日向桃園縣政府警察局龍
    潭分局高平派出所報案，伊不知道對方是詐騙集團，伊當時
    只是急於找工作沒有想那麼多，伊也是受害者，並無詐欺犯
    行云云，經查：
  (一)關於證人即被害人朱子東、洪健翔匯款至被告上開合作金庫
    帳戶，證人即被害人甲○○、張萬芳存款至被告上開第一銀
    行帳戶之事實，已據證人朱子東、洪健翔、甲○○、丙○○
    分別於警詢時指述綦詳，復有上開合作金庫帳戶及第一銀行
    帳戶之開戶資料及交易明細資料、被害人匯款或存款資料在
    卷可稽，足認被告上開合作金庫帳戶及第一銀行帳戶確實供
    系爭犯罪集團作為先後向證人朱子東、洪健翔、甲○○、丙○○詐欺取財所用之工具，至為灼然。
  (二)被告雖辯稱：伊係看報應徵司機工作，對方自稱羅經理，告
    以工作薪資是以匯款方式月領，要求伊提供存摺、提款卡及
    密碼，並承諾影印用完後即歸還，伊因為急於找工作因而交
    付合作金庫帳戶及第一銀行帳戶之存摺、提款卡及密碼，不
    知道對方是詐騙集團，伊也是受害者云云，然查，一般工作
    若係以匯款方式給付薪資，雇主僅需有員工金融機構之帳戶
    帳號，即可依該帳號發給薪資，故員工只需提供金融機構帳
    戶影本予雇主確認帳號即可，無須帳戶原本，惟被告不僅提
    供帳戶原本，尚交付提款卡、密碼，而被告亦不能解釋何以
    公司以匯款方式給付薪資需要員工交付提款卡、密碼，可見
    羅經理要求其提供金融機構提款卡、密碼等物顯與常情不符
    ，況且若確實如被告供述係為發放薪資而交付帳戶，則公司
    亦僅需1 本帳戶為已足，何需同時交付2 本帳戶使用，凡此
    與常情未合之處，均不難及時預見其所交付合作金庫帳戶及
    第一銀行帳戶，有遭犯罪集團利用作為實行財產犯罪之匯款
    工具之可能，乃被告竟對於素昧平生、依羅經理指示前來之
    阿祥未作任何查證或確認其所交付之帳戶不至遭挪作非法用
    途，即貿然將該重要且專屬個人使用之金融機構存摺、提款
    卡及密碼交付他人，顯見其自始即有容任羅經理或阿祥利用
    其開設之金融機構帳戶作為詐欺取財犯罪工具發生之本意，
    是其確有幫助他人詐欺取財之不確定故意，被告所辯，顯不
    足採信。
  (三)另被告雖辯以：不知對方是詐騙集團，伊亦為受害者，並無
    幫助詐欺犯行云云，惟近年來詐欺取財之犯罪類型層出不窮
    ，該等犯罪，多數均係利用他人帳戶作為詐欺所得財物之出
    入帳戶，業經媒體廣為披載，是依一般人通常之知識、智能
    及經驗，自可預見向其收受金融機構帳戶存摺、提款卡之真
    實姓名年籍不詳人士可能利用其所提供之金融機構帳戶供作
    詐騙他人匯入款項之用，且隱匿帳戶內資金實際取得人之身
    分，以逃避追查。而被告當時年逾30歲，其學歷為高中畢業
    ，具有相當教育程度，並非年幼無知、智商程度低落或與社
    會隔絕而無常識之人，對於未曾謀面之羅經理在尚未確認其
    所應徵公司實際所在地點、將來工作場所等工作條件前，即
    要求交付其個人金融機構存摺、提款卡、密碼一事，豈有不
    心生懷疑對方係犯罪集團誘騙其交付帳戶資料，以資為將來
    實行詐騙使用之人頭帳戶之可能，是被告所為前揭辯解，顯
    與常情有違，要屬事後卸責之詞，難以採信。況被告於96年
    9 月10日前後某日交付金融機構存摺、提款卡及密碼後，羅
    經理並未依約於隔日歸還，然被告直至96年9 月底某日才向
    桃園縣政府警察局龍潭分局高平派出所報案，期間約10日，
    被告除打電話找羅經理外，並無報案或其他防範上開帳戶為
    詐騙集團實施詐騙犯行之措施，益見被告雖可預見該犯罪集
    團成員係持之用以實施詐欺犯行，然其對於該犯罪集團成員
    利用上開帳戶向人詐取財物，並無違背其本意，是被告主觀
    上應具有幫助他人詐取財物之不法犯意甚明。
  (四)至被告另請求調閱與羅經理電話聯絡之通聯紀錄，然被告自
    承曾與羅經理電話聯絡，且該通聯紀錄核與被告是否成立本
    件犯罪無重要關係，況本案犯罪事實已臻明瞭，無再調查之
    必要，併此敘明。
  (五)綜上，被告所辯上開各節，無非事後脫免罪責之詞，俱不足
    採。本件事證明確，被告犯行應堪認定。
二、核被告所為，係犯刑法第30條第1 項、第339 條第1 項之幫
    助詐欺取財罪。再被告以幫助之意思，參與構成要件以外之
    行為，為幫助犯，依刑法第30條第2 項規定，按正犯之刑減
    輕之。被告一次提供自己之上開2 金融機構帳戶予羅經理、
    阿祥之行為，而幫助其等詐欺取財之用，客觀上僅有一次幫
    助行為，而主觀上係以幫助他人詐欺之意思而參與犯罪構成
    要件以外之行為，而幫助正犯詐欺被害人朱子東、洪健翔、
    甲○○、丙○○4 人之財物，而侵害被害人4 人之個人財產
    法益，為一行為觸犯數罪名之想像競合犯，應依刑法第55條
    前段之規定，從一重處斷。又如犯罪事實欄所載之幫助詐欺
    被害人朱子東、洪健翔部分，雖未據檢察官聲請簡易判決處
    刑，然該部分犯罪事實與檢察官已聲請簡易判決處刑之幫助
    詐欺被害人甲○○、丙○○犯罪事實部分，有想像競合犯之
    裁判上一罪關係，應為聲請效力所及，本院自應予以審理判
    決。原審認被告罪證明確，而論以幫助詐欺取財罪，並判處
    拘役45日，如易科罰金，以1,000 元折算1 日，固非無見，
    惟原審未及審酌被害人朱子東、洪健翔遭詐騙匯款至被告申
    請上開合作金庫帳戶，尚有未洽，檢察官對此為指摘，為有
    理由，至被告上訴否認犯行，惟其幫助詐欺取財事證明確，
    業如前述，是被告之上訴，顯無理由，然原審判決既有上開
    違誤之處，自應由本院撤銷改判。爰審酌被告並無前科，平
    日素行良好，有臺灣高等法院被告前案紀錄表1 份存卷可查
    ，其明知犯罪集團多利用人頭帳戶資為詐騙被害人匯款之工
    具，僅因見報應徵工作，竟任意將自己所申請之合作金庫帳
    戶及第一銀行帳戶之存摺、提款卡及密碼交付羅經理，且其
    所提供帳戶非惟幫助犯罪集團者遂行詐欺取財目的，同時使
    犯罪集團得以隱匿其真實身分，減少遭查獲之風險，愈使其
    肆無忌憚，加深犯罪之猖獗，對於社會治安有相對之危險性
    ，且本件被告一次交付上開2 金融機構帳戶資料，並量及被
    害人之人數及受騙金額，及其犯後否認犯行等一切情狀，量
    處如主文所示之刑，並諭知易科罰金之折算標準，以示儆懲
    。
據上論斷，應依刑事訴訟法第455 條之1 第1 項、第3 項、第36
9 條第1 項前段、第364 條、第299 條第1 項前段，刑法第339
條第1 項、第30條第1 項前段、第2 項、第55條前段、第41條第
1 項前段，刑法施行法第1 條之1 第1 項、第2 項前段，判決如
主文。
本案經檢察官徐文豪到庭執行職務。
中    華    民    國    97    年    12    月    26    日
                  刑事第四庭  審判長法  官  袁雪華
                                    法  官  張淑華
                                    法  官  林宜靜
以上正本證明與原本無異。
不得上訴。
                                    書記官  黃俊燁
中    華    民    國    97    年    12    月    26    日
附錄論罪科刑法條
中華民國刑法第339條（普通詐欺罪）
意圖為自己或第三人不法之所有，以詐術使人將本人或第三人之
物交付者，處5 年以下有期徒刑、拘役或科或併科1 千元以下罰
金。
以前項方法得財產上不法之利益或使第三人得之者，亦同。
前二項之未遂犯罰之。
中華民國刑法第30條（幫助犯及其處罰）
幫助他人實行犯罪行為者，為幫助犯。雖他人不知幫助之情者，
亦同。
幫助犯之處罰，得按正犯之刑減輕之。


司法院資訊處製作；財團法人民間司法改革基金會備份。
